臺灣桃園地方法院刑事判決　　　　　　　100年度訴字第345號
公　訴　人　臺灣桃園地方法院檢察署檢察官
被　　　告　劉家維
指定辯護人　本院公設辯護人彭詩雯
上列被告因公共危險等案件，經檢察官提起公訴（100 年度偵字
第3439號），本院判決如下：
    主  文
劉家維放火燒燬現供人使用之住宅，未遂，處有期徒刑貳年。緩
刑伍年，緩刑期間付保護管束，且應向執行檢察官指定之政府機
關、政府機構、行政法人、社區或其他符合公益目的之機構或團
體提供貳佰肆拾小時之義務勞務，並禁止對被害人林嫩、林玲
為騷擾之行為。扣案如附表編號一至三所示之物，均沒收。
被訴毀損部分，公訴不受理。
    事  實
一、劉家維於民國99年10月8 日上午7 時30分許，因感情問題與
    其女友林玲發生口角爭執，竟基於毀損之犯意，在林玲位於
    桃園縣八德市○○路○ 段748 巷5 弄10號4 樓之住處，徒手
    拿寶特瓶砸毀林玲之父親林嫩所有之液晶電視機，並用腳
    踢毀林嫩所有之電腦主機（業據林嫩於本院審理時撤回
    毀損之告訴）。林嫩返家後發現上情，且因林嫩之胞姐
    告知劉家維曾持木棍在林嫩住處附近出現，林嫩擔心自
    己及家人之安危，遂於翌日（9 日）晚間6 時許，騎乘機車
    搭載林玲欲前往桃園縣政府警察局八德分局八德派出所報警
    ，行經桃園縣八德市○○路與豐田街路口前時，接獲劉家維
    之來電，劉家維竟另又基於恐嚇之犯意，在電話中對林嫩
    恫稱：「今天放你走，明天就燒你房子」等語，使林嫩心
    生畏懼，致生危害於生命、財產安全。詎劉家維仍心有不甘
    ，明知上址係供林嫩、林玲平日所居住，為現供人使用之
    住宅，遂基於放火燒燬現供人使用之住宅之故意，於飲酒後
    （尚未達不能或顯著減低辨識其行為違法或欠缺依其辨識而
    行為之能力），在同日晚間9 時許，先至桃園縣八德市○○
    路○ 段之中油加油站購買新臺幣（下同）10元之汽油，而以
    其所有之舒跑運動飲料空瓶盛裝後，於同日晚間10時許，持
    前開裝有汽油之寶特瓶、打火機、報紙，及與本案無關之裝
    有米酒之保特瓶、螺絲起子（均詳如附表所示），至上開林
    玲及林嫩之住處，劉家維在進入屋內前，先把瓶蓋打開將
    報紙塞入瓶內作為引信方便點火，而因林玲之表哥林欽雲疏
    未將大門上鎖，劉家維遂直接開門進入林嫩之住處內，將
    汽油潑灑在屋內地板，而在操作打火機之際，為林嫩、林
    欽雲發覺即出手制止而未遂。嗣警據報前往而查獲上情，並
    扣得如附表編號一至三放火所用之物，及編號四、五所示無
    關之物。
二、案經林嫩訴由桃園縣政府警察局八德分局報請臺灣桃園地
    方法院檢察署檢察官偵查起訴。
    理  由
壹、有罪部分
一、證據能力之說明
  (一)被告劉家維審判外不利於己之陳述有證據能力。理由：按被
    告之自白，非出於強暴、脅迫、利誘、詐欺、疲勞訊問、違
    法羈押或其他不正之方法，且與事實相符者，得為證據。被
    告陳述其自白係出於不正之方法者，應先於其他事證而為調
    查。該自白如係經檢察官提出者，法院應命檢察官就自白之
    出於自由意志，指出證明之方法。刑事訴訟法第156 條第1
    項、第3 項分別定有明文。本院查，被告於準備程序、審判
    期日對於檢察官所提出其警詢、偵查訊問筆錄之證據能力均
    不爭執，本院亦查無明顯事證足認司法警察、檢察官於製作
    該等筆錄時，有對被告施以法所禁止之不正方法等情事，是
    被告審判外之不利己之陳述筆錄係出於其任意性所製作，具
    證據能力。
  (二)被告以外之人即證人林嫩、林玲審判外之警詢、偵訊陳述
    筆錄，均有證據能力。理由：按被告以外之人於審判外之言
    詞或書面陳述，除法律有規定者外，不得作為證據。被告以
    外之人於審判外之陳述，雖不符前4 條（指刑事訴訟法第15
    9 條之1 至第159 條之4 ）之規定，而經當事人於審判程序
    同意作為證據，法院審酌該言詞陳述或書面陳述作成時之情
    況，認為適當者，亦得為證據，刑事訴訟法第159 條第1 項
    、第159 條之5 第1 項，分別定有明文。查前開審判外之警
    詢、偵訊筆錄，雖屬被告以外之人於審判外之陳述，惟經當
    事人同意有證據能力，經本院審酌該陳述做成之情況，並無
    任何違法或其他欠缺外部可信性之情事，依前述「同意性」
    之傳聞法則例外規定，該等筆錄均具證據能力。
  (三)另卷內之告訴人住處現場照片及扣案物品照片11張、液晶電
    視機及電腦主機照片4 張、呼氣酒精濃度測試單及扣案如附
    表所示之物，核分屬物、書證性質，復與本案事實具有自然
    關聯性，亦無事證足認有違背法定程序或經偽造、變造所取
    得之情事，均認有證據能力。
二、前揭犯罪事實業據被告劉家維迭於偵查及本院審理時對於如
    何於事實欄所載之時、地，毀損電腦主機、電視、恐嚇林嫩
    、進而購買汽油手持打火機，至林嫩住處潑灑汽油，而
    遭制伏等情坦承不諱，核與證人林嫩於偵查中證稱：當天
    工作返家後，發現物品凌亂，才知道電腦、電視遭被告毀損
    ；伊與林玲準備前往派出所報案時，在事實欄所載之時、地
    接獲被告來電，以所示之言語恐嚇，因而心生畏懼；報案返
    家後，沒想到被告真的持汽油、打火機開門進來，都沒有開
    始說話就潑灑汽油，並拿出打火機準備點火，伊看到打火機
    發出火苗，就上前制止搶下打火機等語（見偵查卷第13頁至
    第17頁、第59頁至第62頁）；證人林玲於偵查中證述：因與
    被告感情生變而有爭吵，被告遂於事實欄所載之時、地，以
    保特瓶砸毀電視、用腳踹毀電腦主機；伊與林嫩前往派出
    所途中，林嫩接獲被告來電恐嚇；被告進門後手持保特瓶
    其上塞紙團，伊上前搶保特瓶，發生拉扯時，汽油有灑出來
    ，因當時場面混亂，不記得被告有無拿打火機，最後是林嫩
    與林欽雲上前制服被告等詞（見偵查卷第18頁至第20頁、
    第59頁至第62頁）大致相符，且有桃園縣政府警察局八德分
    局搜索扣押筆錄、扣押物品目錄表、代保管條、酒精測定紀
    錄表、照片附卷（見偵查卷第21頁至第26頁、第32頁至第39
    頁）可佐，足認被告前揭任意性自白與事實相符，被告雖於
    本院審理時辯稱當時並未「操作打火機」即遭林嫩、林欽
    雲等人壓制，其辯護人即據此認被告所為僅構成預備放火罪
    ，尚未達於著手之階段，但被告於檢察官訊問時稱：「（問
    ：是否有拿打火機出來？）有，也有操作打火機，但我當時
    還沒有點著，就被搶走了」等語（見偵查卷第46頁），顯然
    被告在偵查中已經坦承確有操作打火機，甚至還明白表示「
    尚未點著」，就遭搶走，足見被告之辯解前後歧異，是否可
    信已屬可疑；而證人林嫩於偵查中業已明確證述：被告拿
    出打火機準備點火，伊看到打火機發出火苗，就上前制止並
    搶下打火機等語，此與被告於偵查中所言不謀而合，益徵被
    告前揭辯解純屬卸責之詞，不可憑採。而預備犯與未遂犯之
    區別在於行為人是否已經「著手」於犯罪行為之實行，在判
    斷是否構成著手，學說多數見解係採取「主客觀混合說」，
    也就是行為人依其對於犯罪的認識或計畫，而開始實行足以
    實現犯罪構成要件或招致法益直接受侵害的行為者，即屬著
    手。以本案而言，被告在主觀上已經有放火燒燬林嫩住宅
    之故意，客觀上又已購買汽油，將紙團塞在保特瓶內作為引
    信，且在入屋後，立即潑灑汽油，手持打火機點火，若非林
    嫩、林欽雲積極阻止，勢必引發火勢，顯然被告已經實行
    足以實現犯罪構成要件之行為，至為明確。而實務上對於放
    火罪預備犯與未遂犯之界線，最高法院81年台上字第987 號
    判決認為：「刑法上之未遂犯係指已著手於犯罪行為之實行
    而不遂者而言，觀之刑法第25條第1 項自明，又預備犯則指
    著手實行犯罪行為前之準備行為而言。上訴人手持汽油（以
    寶特瓶裝）二瓶，一瓶潑灑被害人石雄飛所營商店之地上，
    並取出打火機，即已達於著手於放火之行為，故原判決認上
    訴人成立刑法第173 條第3 項、第1 項之放火未遂罪，即無
    不合」。就此而言，本案被告不止是潑灑汽油、取出打火機
    而已，甚至還有試圖點火之行為，依據與本案犯罪情節類同
    之上述最高法院判決意旨，自已達著手之程度，是辯護人前
    揭辯護意旨，容有誤會。本件事證明確，應依法論科。
三、核被告劉家維所為，係犯刑法第173 條第3 項、第1 項之放
    火燒燬現供人使用之住宅未遂罪。又被告以言語恐嚇林嫩
    後，進而於密接之時間，實施放火燒毀上開房屋之加害行為
    ，其恐嚇之危險行為應為後生之放火實害行為所吸收，不另
    成立恐嚇危害安全罪，公訴人認應分論併罰，容有未洽。又
    被告雖已著手於放火行為之實施，惟因林嫩、林欽雲等人
    之阻止而未達既遂之程度，為未遂犯，應依刑法第25條第2
    項之規定，按既遂犯之刑減輕之。本院審酌刑法第173 條第
    3 項、第1 項之放火燒燬現供人使用之住宅未遂罪，為7 年
    以上有期徒刑之罪，被告無任何前科，此有臺灣高等法院被
    告前案紀錄表附卷可參，足見被告素行良好，且其行為時年
    紀甚輕，智慮難免不周，易受感情之影響而衝動，而被告犯
    後又能坦承犯行，知所悔悟，本件幸因遭及時阻止而未能引
    起任何火勢，犯罪情節非重，經依刑法第25條第2 項規定減
    輕後之最低刑仍嫌過重，情輕而法重，在客觀上足以引起一
    般同情，爰依刑法第59條規定減輕其刑，併依法遞減之。爰
    審酌被告僅因與林玲有感情上之糾葛，竟心生不滿恣意潑灑
    汽油放火，而未慮及放火行為對公共安全所生危害之重大，
    所為實屬非是，但考量本案並未引發任何火勢，犯罪情節非
    重，被告犯後又能坦承犯行，且已與告訴人林嫩達成和解
    ，賠償其損失，足認其犯後態度良好等一切情狀，量處如主
    文所示之刑，以資懲儆。
四、末查，被告前未曾因故意犯罪受有期徒刑以上刑之宣告，有
    臺灣高等法院被告前案紀錄表1 份在卷可考，其因一時情緒
    失控致罹刑章，惟犯後已知坦承犯行，態度良好，並與告訴
    人林嫩於本院審理中當庭達成和解，林嫩、林玲亦表示
    不希望被告入監服刑，願意予其自新之機會，被告經此偵審
    程序及科刑宣告後，應當知所警惕，信無再犯之虞，本院因
    認前開所宣告之刑以暫不執行為適當，乃依刑法第74條第1
    項第1 款規定，併予宣告緩刑5 年，以啟自新。又為使被告
    能於本案從中深切記取教訓，避免其再度犯罪，依其意願及
    斟酌該犯行之不法程度、公訴人之意見，爰併依同條第2 項
    第5 款、第7 款、第93條第1 項第2 款之規定，命被告應於
    緩刑期間付保護管束，且向執行檢察官指定之政府機關、政
    府機構、行政法人、社區或其他符合公益目的之機構或團體
    提供240 小時之義務勞務，併禁止被告對被害人林嫩、林
    玲為騷擾之行為，以觀後效（此部分乃緩刑宣告附帶之條件
    ，依刑法第75條之1 第1 項第4 款規定，違反上開之負擔情
    節重大，足認原宣告之緩刑難收其預期效果，而有執行刑罰
    之必要者，得撤銷緩刑之宣告）。
五、至扣案如附表編號一至三所示之物，均為被告所有，供本件
    放火行為所用，應依刑法第38條第1 項第2 款宣告沒收；如
    附表編號四至五所示之物，則與本件犯罪無關，自無由宣告
    沒收。
貳、公訴不受理部分
一、公訴意旨另以：被告劉家維於99年10月8 日上午7 時30分許
    ，在其女友林玲位於桃園縣八德市○○路○ 段748 巷5 弄10
    號4 樓之住處，因感情問題與林玲發生口角爭執，竟基於毀
    損之犯意，徒手拿寶特瓶砸林玲之父親林嫩所有之液晶電
    視機，並用腳踢林嫩所有之電腦主機，致上開電視機及電
    腦主機不堪使用，足生損害於林嫩。
二、按告訴乃論之罪，告訴人於第一審辯論終結前得撤回其告訴
    ，又告訴經撤回者，法院應諭知不受理之判決，刑事訴訟法
    第238 條第1 項、第303 條第3 款分別定有明文。
三、查本件告訴人林嫩告訴被告劉家維毀損案件，起訴書認係
    觸犯刑法第354 條之罪，且與前揭放火罪部分應為數罪併罰
    關係，而依同法第357 條之規定，毀損罪部分須告訴乃論。
    茲據告訴人於本院審理時當庭撤回告訴，依照首開說明，自
    應諭知不受理之判決。
據上論斷，應依刑事訴訟法第299 條第1 項前段、第303 條第3
款，刑法第173 條第3 項、第1 項、第25條第2 項、第59條、第
74條第1 項第1 款、第2 項第5 款、第7 款、第93條第1 項第2
款、第38條第1 項第2 款，判決如主文。
本案經檢察官黃俊華到庭執行職務。
中    華    民    國   100    年    8     月    19    日
                  刑事第六庭  審判長法  官  錢建榮
                                    法  官  黃翊哲
                                    法  官  陳德池
以上正本證明與原本無異。
如不服本判決應於收受判決後10日內向本院提出上訴書狀，並應
敘述具體理由。其未敘述上訴理由者，應於上訴期間屆滿後20日
內向本院補提理由書( 均須按他造當事人之人數附繕本) 「切勿
逕送上級法院」。
                                    書記官  李玉華
中    華    民    國   100    年    8     月    22    日
本件經判處有罪部分為強制辯護案件，基於被告訴訟權、辯護權
之保障，更為實踐法院訴訟照料之義務，依據最高法院近來判決
意旨，被告上訴如未敘述上訴理由，其辯護人有義務為被告撰寫
具體之上訴理由，被告亦得請求辯護人代其撰擬。
附錄論罪科刑法條全文：
刑法第173 條
放火燒燬現供人使用之住宅或現有人所在之建築物、礦坑、火車
、電車或其他供水、陸、空公眾運輸之舟、車、航空機者，處無
期徒刑或7 年以上有期徒刑。
失火燒燬前項之物者，處1 年以下有期徒刑、拘役或5 百元以下
罰金。
第1 項之未遂犯罰之。
預備犯第1 項之罪者，處1 年以下有期徒刑、拘役或3 百元以下
罰金。
附表
┌───┬──────────────────────┐
│編號  │扣案物                                      │
├───┼──────────────────────┤
│一    │打火機一個                                  │
├───┼──────────────────────┤
│二    │舒跑運動飲料保特瓶一個                      │
├───┼──────────────────────┤
│三    │報紙一團                                    │
├───┼──────────────────────┤
│四    │埔里純水保特瓶一個（裝有米酒）              │
├───┼──────────────────────┤
│五    │螺絲起子一支                                │
└───┴──────────────────────┘